【裁判字號】    89,訴,1182
【裁判日期】    890803
【裁判案由】    違反藥事法
【裁判全文】
臺灣高雄地方法院刑事判決                        八十九年度訴字第一一八二號
    公  訴  人  臺灣高雄地方法院檢察署檢察官
    被      告  甲○○
右列被告因違反藥事法案件，經檢察官提起公訴（八十八年度偵字第二四六五三號）
，本院判決如左：
    主  文
甲○○輸入禁藥，處有期徒刑伍月，緩刑參年。
    事  實
一、甲○○明知ＰＨＥＮＴＥＲＭＩＮＥ為安非他命類藥之減肥藥品屬於藥事法第二
    十二條第一款之禁藥，為禁止使用之藥品，業經行政院衛生署於六十九年十二月
    八日以衛署藥字第三○一一二四號公告在案，而含有ＢＩＳＡＣＯＤＹＬ、ＤＩ
    ＡＺＥＰＡＭ等西藥成分藥品需經中央衛生主管機關（行政院衛生署）查驗登記
    ，核准發給藥品許可證後，始得輸入，如未經核准而擅自輸入，係屬於藥事法第
    二十二條第二款前段之禁藥。竟基於輸入禁藥之犯意，於民國八十八年五月十六
    日下午九時許，未經核准，擅自將含有ＰＨＥＮＴＥＲＭＩＮＥ成分之藍白色藥
    丸膠囊毛重三點八公斤、含有ＢＩＳＡＣＯＤＹＬ成分之白色圓形藥丸毛重一點
    三公斤、含有ＤＩＡＺＥＰＡＭ成分之藍色圓形小藥片及紫色圓形藥片分別各毛
    重一公斤、二點二公斤，包裝後藏置於托運行李中，自泰國曼谷搭乘中華航空公
    司ＣＩ─六九八號班機由小港機場攜帶前開禁藥入境時，為財政部高雄關稅局稽
    查組執勤關員檢查行李袋時當場查獲。
二、案經財政部高雄關稅局移送臺灣高雄地方法院檢察署檢察官偵查起訴。
    理  由
    理      由
一、訊據被告甲○○固不否認有於右揭時地未經核准擅自由泰國輸入含有上開禁藥成
    分之減肥藥品為海關查獲之事實，惟矢口否認有何違反藥事法之犯行，辯稱：伊
    不知所攜之減肥藥品係屬禁藥云云。經查，被告於右揭時、地由泰國輸入含有上
    開禁藥成分之減肥藥品為海關查獲之事實，業據被告迭於財政部高雄關稅局偵訊
    時及本院審理時供承在卷，又有中華民國入境旅客申報單、高雄關稅局扣押貨物
    、運輸工具收據及搜索筆錄、高雄關稅局偵訊談話筆錄等件在卷可稽，而前開減
    肥藥品經送行政院衛生署藥物食品檢驗局鑑驗結果，確係含有ＰＨＥＮＴＥＲＭ
    ＩＮＥ成份及ＢＩＳＡＣＯＤＹＬ、ＤＩＡＺＥＰＡＭ等成分，其中ＰＨＥＮＴ
    ＥＲＭＩＮＥ等成分之藥品，係經行政院衛生署於六十九年十二月八日以衛署藥
    字第三○一一二四號公告禁止使用之藥品，且該減肥藥品係未經核准輸入上市之
    藥品，為藥事法第二十二條第一款所稱之禁藥，並經行政院衛生署藥物食品管理
    局鑑驗屬實，有該局檢驗成績書八十八年六月十五日藥檢壹字第八八０八一七０
    號函及行政院衛生署八十八年衛署藥字第八八０三六一八八號函等件附卷足憑，
    並有前開藥品扣案可資佐證。另ＢＩＳＡＣＯＤＹＬ、ＤＩＡＺＥＰＡＭ等成分
    之藥品，其輸入，應將其成分、規格、性能、製法之要旨，檢驗規格與方法及有
    關資料或證件，連同標籤、仿單及樣品，並繳納書費、查驗費，申請中央主管機
    關查驗登記，經核准發給藥品許可證後，始得輸入，並有八十五年四月十二日衛
    署藥字第八五０一八五七０號函及七十三年七月十日衛署藥字第四七八四一六號
    函分別針對ＢＩＳＡＣＯＤＹＬ、ＤＩＡＺＥＰＡＭ二種藥品所為之規範，而於
    藥事法第三十九條第一項亦定有明文，被告未經核准即行擅自輸入，顯合於藥事
    法第二十二條第二款之規定之未經核准擅自輸入藥品相符，且自承知悉該藥品係
    減肥藥（見本院八十九年六月十二日審判筆錄），並有證人即同團旅客王蔡金宇
    證述泰國女子有向我們說係減肥藥等語（見本院八十九年七月二十八日審判筆錄
    ），又該藥品係於托運行李箱並與衣服混雜其中而入境等情，此亦據證人即高雄
    關稅局高雄機場分局關員乙○○證述在卷（見本院八十九年七月十四日審判筆錄
    ），可見非屬被告自用之隨身藥品。又國內媒體亦早對減肥藥之含有安非他命及
    類安非他命之禁藥成分多所報導，被告焉有不知之理？再徵之被告將前開禁藥置
    於托運行李之中，未加口頭或書面申報，即行通關，並參諸被告並非第一次出國
    ，此有內政部警政署入出境管理局被告出入境資料一份在卷可佐，自應知不可替
    人代運行李入境，是其猶謂不知係屬禁藥而替人託運行李，至難憑採。是以，被
    告辯稱不知情云云，顯係卸責之詞，不足採信。本件事證明確，被告之犯行，洵
    堪認定。
二、按輸入藥品，應依藥事法第三十九條規定將其成分、規格、性能、製法之要旨，
    檢驗規格與方法及有關資料或證件，連同標籤、仿單及樣品，並繳納證書費、查
    驗費，申請中央衛生主管機關（行政院衛生署）查驗登記，經核准發給藥品許可
    證後，始得由藥品許可證所有人及其授權者輸入，依藥事法施行細則第六條之規
    定，得不屬於禁藥外，其餘之輸入藥品，除係旅客或隨交通工具服務人員所攜帶
    之自用藥品進口者外，若有未經中央衛生主管機關（行政院衛生署）核准擅自輸
    入之情形者，即係屬藥事法所稱之「禁藥」範圍，此於藥事法第二十二條第二款
    已有明文之規定。核被告所為，均係犯藥事法第八十二條第一項之輸入禁藥罪。
    。爰審酌被告犯罪動機、目的、手段、輸入禁藥之數量，及彼等犯後態度等一切
    情狀，量處如主文所示之刑。末查，被告前未曾受有期徒刑以上刑之宣告，有本
    院刑案被告全國前案紀錄表一紙在卷可稽，其因一時欠於考量，致罹刑章，經此
    刑之宣告，自當知所警惕，而無再犯之虞，本院認前開對其宣告之刑，以暫不執
    行為適當，爰併宣告緩刑三年，以啟自新。至於扣案含有ＰＨＥＮＴＥＲＭＩＮ
    Ｅ成分之藍白色藥丸膠囊毛重三點八公斤、含有ＢＩＳＡＣＯＤＹＬ成分之白色
    圓形藥丸毛重一點三公斤、含有ＤＩＡＺＥＰＡＭ成分之藍色圓形小藥片及紫色
    圓形藥片分別毛重一公斤及二點二公斤，均係屬禁藥，已如上述，惟已遭財政部
 高雄關稅局依海關緝私條例第三十九條第一項規定職權沒收，此有八十八年十月
    二日高普機字第八八一０三八八五號函在卷可稽，是以，本院無庸宣告沒收。
三、另被告所攜帶之藍色圓形藥丸毛重四公斤部分，不屬於禁藥之成份，有上開行政
    院衛署及食品檢驗局檢驗成績書各一份在卷可按，是以此部分，本應諭知被告無
    罪，惟此部分與前揭起訴具有實質上一罪之關係，爰不另為無罪之諭知，附此敘
    明。
據上論斷，應依刑事訴訟法第二百九十九條第一項前段，藥事法第八十二條第一項，
刑法第十一條前段、第七十四條第一款，判決如主文。
中          華        民        國     八十九     年    八    月   三   日
                                      臺灣高雄地方法院刑事第二庭
                                          法  官  廖  建  瑜
右正本證明與原本無異。
如不服本判決，應於判決送達後十日內，向本院提出上訴狀。
                                          書記官  歐  文  政
中    華    民    國      八十九      年      八      月      七      日
附錄本判決論罪科刑依據之法條：
藥事法第八十二條
製造或輸入偽藥或禁藥者，處七年以下有期徒刑，得併科新臺幣十五萬元以下罰金。
犯前項之罪，因而致人於死者，處無期徒刑或七年以上有期徒刑，致重傷者，處三年
以上十年以下有期徒刑。
第一項之未遂犯罰之。


司法院資訊處製作；財團法人民間司法改革基金會備份。
